【裁判字號】    99,交抗,1893
【裁判日期】    990927
【裁判案由】    違反道路交通管理處罰條例
【裁判全文】
臺灣高等法院交通事件裁定            99年度交抗字第1893號
抗  告  人
即受處分人  甲○○原裁定誤載.
上列抗告人即受處分人因違反道路交通管理處罰條例案件，不服
臺灣板橋地方法院中華民國99年8月4日所為裁定（99年度交聲字
第2370號），提起抗告，本院裁定如下：
    主  文
抗告駁回。
    理  由
一、抗告意旨略以：抗告人即受處分人甲○○（簡稱抗告人）因
    酒後駕車，經檢察官為緩起訴處分，並命向財團法人犯罪被
    害人保護協會臺灣板橋分會支付新臺幣（下同）2 萬元，抗
    告人業於民國99年7 月21日繳納，依一罪不二罰原則，原處
    分機關交通部公路總局臺北區監理所蘆洲監理站應不得再為
    罰鍰處分，請求撤銷原處分關於罰鍰45,000元部分云云。
二、按違反道路交通管理處罰條例第12條至第68條之行為，由公
    路主管機關處罰；受處分人不服第8 條所定主管機關所為之
    處罰者，得於接到裁決書之翌日起20日內，向管轄地方法院
    聲明異議；交通法庭認聲明異議不合法律上之程式或其異議
    權已經喪失者，應以裁定駁回之，道路交通管理處罰條例第
    8條第1項第1款、第87條第1項、道路交通案件處理辦法第18
    條前段分別定有明文。又按處理違反道路交通管理事件，有
    關文書送達之程序，依行政程序法之規定；送達，於應受送
    達人之住居所、事務所或營業所為之；於應送達處所不獲會
    晤應受送達人時，得將文書付與有辨別事理能力之同居人、
    受僱人或應送達處所之接收郵件人員；送達不能依前二條規
    定為之者，得將文書寄存送達地之地方自治或警察機關，並
    作送達通知書兩份，一份黏貼於應受送達人住居所、事務所
    、營業所或其就業處所門首，另一份交由鄰居轉交或置於該
    送達處所信箱或其他適當位置，以為送達；前項情形，如係
    以郵務人員為送達人者，得將文書寄存於附近之郵政機關，
    違反道路交通管理事件統一裁罰基準及處理細則第5 條、行
    政程序法第72第1項、第73條第1項及第74條第1項、第2項亦
    分別定有明文。再按依行政程序法第74條第1 項規定所為之
    寄存送達，並未準用民事訴訟法第138條第2項規定，自應於
    寄存送達當日即生送達之效力（臺灣高等法院暨所屬法院97
    年法律座談會刑事類提案第42號審查意見、司法院釋字第66
    7號解釋參照）。
三、經查，本件抗告人於98年12月10日15時55分許，在臺北縣五
    股鄉○○路，因有酒後駕車肇事致自己受輕傷之違規，經臺
    北縣政府警察局蘆洲分局交通分隊製發北縣警交大字第C000
    00000 號舉發違反道路交通管理事件通知單，並移送原處分
    機關，原處分機關以違規事實明確，而依道路交通管理處罰
    條例第35條第1項第1款規定，於99年5 月17日以北監蘆字第
    裁46-C00000000號裁決書，裁處抗告人罰鍰45,000元，1 年
    內不得考領駕駛執照，並施以道路交通安全講習等情，為抗
    告人所不爭執，復有道路交通事故當事人酒精測定紀錄表、
    前開舉發通知單及裁決書附卷可稽（見原審卷第3 、4 、10
    頁）。又前開裁決書於99年5 月24日送達至抗告人位於臺北
    縣五股鄉○○路65號3 樓之住所，因未獲會晤應受送達人本
    人，亦無同居人、受僱人或應受送達處所得接收郵件人員等
    予以受領，而於99年5 月25日寄存於當地郵務機關即褒仔寮
    郵局以為送達等情，亦有送達證書及抗告人個人基本資料等
    在卷足憑（見原審卷第11、18頁）。依前揭說明，本件違規
    應由公路主管機關即原處分機關處罰，而原處分機關所為前
    開裁決書業於99年5 月25日合法送達抗告人住所並生效力，
    抗告人如對原處分機關所為裁決不服欲聲明異議，其20日之
    聲明異議期間係自99年5 月26日（即前開裁決書合法送達之
    翌日）起算，另加計在途期間2 日（因抗告人之住所地設於
    臺北縣五股鄉），其異議期間計至99年6 月16日即已屆滿，
    惟抗告人遲至99年7 月27日始向原處分機關提出聲明異議狀
    ，有原處分機關收文章戳可憑（見原審卷第5 頁），則其聲
    明異議之時點顯已逾20日之法定期間，其聲明異議不合法律
    上程式，且無從補正，自應予駁回。原審以抗告人所為之聲
    明異議不合法，而駁回其異議之聲明，經核並無違誤。又依
    「先程序後實體」之法理，本件異議程序既不合法，即無由
    為實體事項之審酌。是抗告人提起本件抗告為無理由，應予
    駁回。
據上論結，應依道路交通管理處罰條例第89條，刑事訴訟法第41
2條，裁定如主文。
中    華    民    國    99    年    9     月    27    日
                  刑事第一庭審判長法  官  葉騰瑞
                                  法  官  莊明彰
                                  法  官  彭政章
以上正本證明與原本無異。
不得再抗告。
                                  書記官  杜宜寧
中    華    民    國    99    年    9     月    27    日

司法院資訊處製作；財團法人民間司法改革基金會備份。
